【裁判字號】    90,保險,28
【裁判日期】    901227
【裁判案由】    給付保險金
【裁判全文】
臺灣臺北地方法院民事判決  九十年度保險字第二八號
    原      告  乙○○
    法定代理人  甲○○
右當事人間請求給付保險金事件，本院判決如左：
    主      文
被告應給付原告新台幣壹佰陸拾萬元及自民國八十九年十一月一日起至清償日止，按
年息百分之十計算之利息。
訴訟費用由被告負擔。
本判決於原告以新台幣伍拾萬元供擔保後，得假執行。但被告如於假執行程序實施
前以新台幣壹佰陸拾萬元為原告預供擔保，得免為假執行
    事      實
甲、原告方面：
一、聲明：如主文第一項所示。原告願供擔保請准宣告假執行。
二、陳述：
（一）原告於民國八十九年七月二十四日向被告投保人壽保險，主約為「新終身壽險
      」，附約為「重大疾病終身健康保險附約」及「新防癌終身保險附約」，有被
      告所發保單號碼為第0000000000號之保險單為憑。然原告於同年九
      月十五日經馬偕紀念醫院醫師診斷罹患乳癌，有該醫院之病理檢查報告書可稽
      ，爰於同年十月十三日檢附相關證明文件向被告請求理賠。詎料原告非但未立
      即迅速獲得被告之保險金給付，竟於九十年元月十四日收到被告於同年月五日
      寄出之郵局存證信函，以原告於八十八年十二月六日赴醫檢查知有子宮肌瘤，
      另於八十九年七月二十六日赴醫檢查診斷為左乳房腫塊一點五公分，而認原告
      於投保前述保險契約時，未為告知上述病歷，影響被告對危險之估計，依保險
      法第六十四條之規定及保單條款第七條之約定，解除前述保險契約，拒絕給付
      原告八十九年十月十三日申請理賠之保險金，有存證信函可證。
（二）惟查，關於子宮肌瘤部分，與原告所罹患之乳癌並無因果關係，有宏恩醫院診
      斷證明書可稽，且確定對乳癌之發生不具任何影響，故被告並未因該未告知或
      不實說明之事項，而造成額外之負擔，依保險法第六十四條第二項但書之規定
      及保單條款第七條第一項但書之約定，被告並無解除契約之權限。至於乳房腫
      塊部分，因原告於投保之前對於乳房有無腫塊一事，無所認知，該腫塊之發現
      乃在填寫要保書所詢事項而完成投保手續之後，故無所謂故意隱匿，或因過失
      遺漏，或為不實之說明等情形，被告亦應無解除保險契約之權限。
（三）被告既無權解除系爭保險契約，該契約仍應有效，而危險事故業已發生，基於
      保險契約之約定，乳癌屬於癌症之一種，依「瑞泰重大疾病終身健康保險附約
      」第二條約定，亦屬所謂「重大疾病」之一，故被告應就重大疾病部分依「重
      大疾病終身健康保險附約」約定給付原告一百萬元，並應就初次罹患癌症部分
      依「新防癌終身保險附約」約定給付原告六十萬元，合計為一百六十萬元。茲
      被告既然明白表示拒絕給付之意思，則原告爰不得已提起本訴。
（四）對被告抗辯所為之陳述：
  １、本件原告投保系爭保險，事前絕未預期會罹患乳癌，實屬無心插柳之舉，並無
      惡意詐領保險金給付之情形。蓋原告係被告公司業務員，為達到被告公司所舉
      辦「瑞泰極峰會議」業務獎勵競賽之業績，乃於八十九年七月二十四日以自己
      為要保人及被保險人，投保系爭保險，以補足業績。況原告既然身為壽險業務
      員，倘存心要惡意不實隱瞞，以詐取保險金，豈會緊接著於投保二日後至醫院
      檢查，而留下足供被告借詞拒絕理賠之記錄？足見原告於投保時確為善意。
  ２、復據為原告實施乳房超音波檢查之蔡偉民醫師到庭證述，八十八年三月二十九
      日為原告進行檢查之結果，並未發現有被告所主張之腫塊存在，故原告於當時
      未患有乳房腫塊，十分明確。雖被告一再爭執於「超音波申請單」臨床主訴欄
      內，載有「經開業醫師體檢時告知有乳房腫瘤」字句，惟該文句係以英文書寫
      ，字跡潦草，無法辨認其中第二字確為何字，故亦有可能為「開業醫師於身體
      檢查時交待乳房檢查（breast   exam   was  told  by  LMD  in  physical
      examination.）」之記載，況且無論上述記載內容為何，皆係於實施檢查前之
      敘述，不過是一種懷疑或申請檢查之理由而已，其實際檢查之結果既然為無腫
      塊，自然應以檢驗報告之結果為最終之認定標準。且上開證人亦證稱檢驗之結
      果並無腫塊，且於檢查完畢後未將結果向原告說明，故原告應無對於檢驗內容
      知悉之機會，且無被告所指明知患有乳房腫塊而於要保書書面詢問時為不實說
      明之可能，因此足證原告未有違反保險法第六十四條規定及保單條款第七條約
      定之情事，被告解除契約為無理由，應不生解除之效力。
  ３、又原告向被告投保之日期為八十九年七月二十四日，而被告公司要保書詢問事
      項內第十一小項之問題為：「投保前過去一年內是否曾患下列疾病或有下列症
      狀？」原告答稱：「否」，而被告據以解約之事由，則為原告於八十八年三月
      二十九日曾做過乳房超音波檢查而知悉有乳房腫塊，茲暫且不問當日實際檢查
      之結果為何，上開檢查日期係在原告投保一年又四個月以前，非屬「投保前過
      去一年內」，而參酌通常臨床上乳房腫塊未必為腫瘤，亦有可能為生理期之一
      時現象而會隨後自行消除，臨床上不明硬塊因患者身體免疫機能或內分泌機能
      改善後而自動消失之案例，時有所聞，故無證據得證明原告於投保前過去一年
      內曾患有乳房硬塊，當無法認定原告有違背是項詢問之說明義務。另依怡和醫
      院（原名祥安醫院）超音波申請單上臨床主訴欄內所載，尚難證明於八十八年
      三月二十九日超音波檢查前原告已患有乳房腫瘤，且縱採被告方面之解釋，亦
      未表示原告係於何年何月何日接受開業醫師之體檢及該開業醫師體檢後有建議
      接受其他檢查（蓋本件超音波檢查非由開業醫師轉診），更未說明原告係於開
      業醫師體檢後多久才前來為超音波檢查，故無法證明原告係於「過去二年內是
      否曾因接受健康檢查有異常情形，而被建議接受其他檢查或治療」，被告主張
      原告違反要保書詢問事項第三小項所載，應負舉證責任。
  ４、按保險法第六十四條規定之本旨，乃防止要保人明知危險已發生而仍不實隱瞞
      投保，違背保險契約為「最大善意契約」之精神，其限制與禁止者係為「故意
      隱匿，或因過失遺漏，或為不實之說明」之行為。本件原告如依被告所指，於
      八十八年三月二十九日即知自己患有乳房腫塊，何以於長達一年四個月之期間
      不去治療，豈會為了區區一百六十萬元連生命都不顧？沒有了生命，錢有何用
      ？又倘原告於八十八年三月二十九日即知自己患有乳房腫塊，為何不提前投保
      ，蓋任何一位保險業務員皆知投保二年以上，保險公司即無權解約，故原告倘
      知悉自己患乳房腫塊，不應等到一年四個月後才投保，致延誤醫療之時機，自
      陷危境。因此，上開論述足證明原告並無惡意隱瞞疾病之情形，而於投保時確
      實不知自己乳房患有腫塊，原告投保非為不當騙取保險金之給付，而純係無心
      插柳之舉，被告於原告並無惡意投保而事實明確之情形下，若仍要強指原告違
      反說明義務，拒絕賠償，實有虧於商業道德，純屬蓄意抵賴，殊不足取。
  ５、退萬步言，被告解除契約縱為有理由，亦已超過法定及契約所示之除斥期間：
    (1)原告於八十九年十月十三日向被告申請理賠時，被告即於申請文件中要求原告
      簽署同意書，同意被告向相關醫療院所查閱原告之就醫記錄，因此被告於通知
      解除契約前，必曾向醫院調取原告病歷。然鈞院調閱怡和醫院病歷資料中，內
      附被告於八十九年十一月十四日十四時四十七分至該院向胡宏明醫師請求諮詢
      之紀錄，足見被告於八十九年十一月十四日即知悉其所主張解除契約之事由，
      而被告卻遲至九十年元月五日方以台北九六支局第一二一號之存證信函為解除
      契約之意思表示，而上開解除契約之意思表示亦因原告於九十年一月五日至同
      年月十四日赴義大利參加海外極峰會議，致原告於九十年一月十四日返國時方
      收悉。
    (2)被告另辯稱其曾由被告公司理賠小組游朝陽襄理於八十九年十二月十五日，代
      表被告公司以內線電話通知原告表明被告解除系爭保險契約並拒賠之意旨云云
      。惟被告何時以電話向原告為解除契約之意思表示？對話內容是否有明確表示
      「解除契約」之意思？被告公司之人員與原告接洽理賠事宜之過程中，是否有
      權代表被告公司？均不無疑問，何況被告公司從未以口頭為解除契約意思表示
      之先例。且被告若已於八十九年十二月十五日以口頭解除契約，即無事後於九
      十年元月五日再寄發存證信函為解除契約意思表示之必要，被告上開辯詞實為
      掩飾自己遲誤除斥期間之不利事項，而臨訟杜撰之詞，不足採信。再者，證人
      游朝陽既稱被告公司電話均有雙向錄音，錄音帶亦保存四個月左右，而本件就
      應否理賠本有爭議，且原告於九十年二月即提起訴訟，然被告竟未能提出理賠
      小組游朝陽襄理於八十九年十二月十五日，代表被告公司以內線電話通知原告
      之電話錄音帶及其譯文，亦未提出與錄音帶相佐之公司卷宗和簽呈（被告雖提
      出「核保調查報告」乙紙影本為證明，但該報告文書係「核保」，而非「理賠
      」之報告，且無得為意思決定或意思表示之協理級主管簽章或表示要解約之批
      示，不足證明），足證被告根本無以口頭解約之事實。
    (3)證人游朝陽和盧景芳雖結證稱於八十九年十一月十五日代表被告公司以內部電
      話向原告為解除契約之意思表示等語，然證人既然能記得於何時、何地及以何
      方式向原告表示解約，依一般常理應記得係以何事由來解約，但證人就此事項
      卻答稱不記得，其理安在？顯然是有所虛偽隱瞞和不實之情形。況證人游朝陽
      、盧景芳為被告公司之理賠人員，如果該員逾越解約之除斥期間，於考核上會
      受公司責難，故其證詞對於自己有利害關係，未必為真，故其等證詞自不足採
      信。
三、證據：提出瑞泰人壽保險單影本、馬偕紀念醫院病理診斷報告影本、台北九六支
    局第一二一號郵局存證信函影本、宏恩醫院診斷證明書影本、被告公司內部公文
    影本、業績報表、祥安醫院病歷影本、護照影本、客戶聯絡函影本為證，並聲請
    訊問證人蔡偉民、鄭貴麟。
乙、被告方面：
一、聲明：駁回原告之訴及假執行之聲請。如受不利判決願供擔保請准免予假執行。
二、陳述：
（一）就原告投保被告公司系爭保險契約之契約內容、保險金額，倘原告主張有理由
      ，被告應給付原告一百六十萬元之事實，被告不予爭執。
（二）原告係被告公司業務員，其以自己為要保人兼被保險人，投保系爭保險契約，
      對被告之書面詢問第十小項「您是否曾經被診斷罹患癌症或罹患未能確定為惡
      性或良性之腫瘤」、第十一小項「投保前過去一年內是否曾患下列疾病或有下
      列症狀？：：(6)乳房腫塊」等事項，均為「無」之告知，此有要保書可稽。然
      查，原告於投保前即已自知乳房有腫塊，此由鈞院函查怡和醫院病歷內附原告
      八十八年三月二十九日超音波申請單上臨床主訴欄記載：「breast tumor was
      told by LMD in physical examination.」等語，即病人向醫師說明，曾經被
      開業醫師於體檢時經診斷且被告知乳房有腫瘤。而所謂「臨床主訴」，依證人
      蔡偉民醫師之證言，係指原告來看診時，告訴醫師何處不舒服的內容，但在身
      體檢查的時候，有可能是病人將之前檢查的結果告訴醫師。原告雖強將該段文
      字中「tumor」解為係「exam.」之誤，惟細閱該英文名詞，並依字母書寫之筆
      順，該字顯為「tumor」，而非原告屈解之「exam.」。另由原書寫人所寫該段
      最後乙字「examination.」之筆順，對照「tumor」乙字，亦可明顯辨出該字
      確係「tumor」無誤。是以，「臨床主訴」全句應指：「醫師有告訴病人其乳
      房有個腫塊，但是此是在超音波檢查前」，此已據證人蔡偉民醫師結證明確，
      復經證人即親筆填寫該申請單之鄭貴麟醫師證述：該臨床主訴部分所載意義為
      病人陳述開業醫師﹙為病人﹚所作的理學檢查，告知可能有乳房腫塊等語，故
      原告於投保前確已知悉其乳房有腫塊之事實洵堪認定。
（三）綜合前述各項，足徵原告於八十九年七月二十四日投保時自知乳房早已罹有腫
      瘤、腫塊，是原告縱認自己並未違反書面詢問第十一小項「投保前過去一年內
      是否曾患下列疾病或有下列症狀？：：(6)乳房腫塊」之詢問，亦違反詢問事項
      第十小項「您是否曾經被診斷罹患癌症或罹患未能確定為惡性或良性之腫瘤」
      之詢問，蓋原告乳房內之腫塊、腫瘤並不會因時間之經過而消失故也。另據卷
      附超音波申請單臨床主訴之記載，原告既於八十八年三月二十九日前，即已知
      悉乳房有腫瘤，且經醫師建議作超音波檢查，再於八十九年七月二十四日投保
      ，其間隔為一年四月，此就要保書詢問事項第三小項「過去二年內是否曾因接
      受健康檢查有異常情形，而被建議接受其他檢查或治療？」觀之，原告顯亦違
      反此詢問事項而有惡意投保之嫌。
（四）本件原告為被告公司業務員，上班地點即被告公司內，被告於八十九年十一月
      十四日先向怡和醫院側查，得知原告曾在該院診療，嗣於同年十二月四日調得
      原告病歷，得知原告曾主訴乳房有腫塊，及由原告超音波檢查單之記載，可推
      知其已違反告知義務，經有權主管核定後，即由理賠小組游朝陽襄理於八十九
      十二月十五日代表公司以內線電話通知原告，表明解除系爭保險契約並拒賠之
      意旨，原告當即表示無法接受。三日後，即同年月十八日，原告偕同配偶，再
      與被告公司理賠主管盧景芳面會力爭，經告知被告仍維持解約拒賠原議，原告
      與夫婿乃憤而離去，上述經過業經證人游朝陽、盧景芳作證無訛。則被告對原
      告解除權之行使，既於八十九年十二月十五日以意思表示向原告為之，且原告
      於當日亦已了解其內容，則本件契約應於該日發生解除之效力無誤。至原告稱
      被告於八十九年十一月十四日首度向怡和醫院問診，即已知有解除契約之原因
      ，乃遲至同年十二月十五日始解約，已逾一個月除斥期間云云，亦有誤會。按
      保險法第六十四條第三項所謂「知」有解除原因之「知」，係指確實知悉而言
      。如對未為據實說明之解約原因尚待調查或查證，始得明瞭確悉時，尚難謂為
      業已知悉解約原因。又該條項所謂知有解除原因之知，係指明知而言，如當事
      人間就知之時間有所爭執，應由要保人、被保險人或受益人，就保險人知悉在
      前之事實，負舉證責任。本件被告八十九年十一月十四日首度向怡和醫院問診
      ，既僅繳付二百元，自無取得原告全部病歷之可能，為確實知悉本件原告是否
      確有解除契約之原因，被告於同年十二月四日再度向該院問診，方調得原告病
      歷，迭如前述，是被告並非於八十九年十一月十四日即知悉解約原因。
（五）綜上所述，系爭保險契約既已依法解除，被告自無給付保險金義務，原告之訴
      應為無理由。
三、證據：提出要保書影本、核保調查報告影本為證，並聲請向怡和醫院函調原告之
    病歷及聲請訊問證人游朝陽、盧景芳。
    理    由
甲、程序方面：
    本件被告法定代理人已變更為甲○○，此有公司登記資料附卷可稽，甲○○並於
    九十年十月三十日具狀聲明承受訴訟，應予准許。
乙、得心證之理由：
一、原告主張：原告於八十九年七月二十四日向被告投保人壽保險，主約為「新終身
    壽險」，附約為「重大疾病終身健康保險附約」及「新防癌終身保險附約」，然
    原告於同年九月十五日經馬偕紀念醫院醫師診斷罹患乳癌，爰於同年十月十三日
    檢附相關證明文件向被告請求理賠，詎料被告竟於九十年元月五日寄出存證信函
    ，以原告於八十八年十二月六日赴醫檢查知有子宮肌瘤，另於八十九年七月二十
    六日赴醫檢查診斷為左乳房腫塊一點五公分，而認原告於投保前述保險契約時，
    未為告知上述病歷，影響被告對危險之估計，依保險法第六十四條之規定及保單
    條款第七條之約定，解除前述保險契約，拒絕給付原告八十九年十月十三日申請
    理賠之保險金。惟關於子宮肌瘤部分，與原告所罹患之乳癌並無因果關係。至於
    乳房腫塊部分，因原告於投保之前對於乳房有無腫塊一事，無所認知，該腫塊之
    發現乃在填寫要保書所詢事項而完成投保手續之後，依法原告對於投保前自己所
    不知之事項並無告知被告之義務，故無所謂故意隱匿，或因過失遺漏，或為不實
    之說明等情形，被告亦應無解除保險契約之權限。又被告既無權解除系爭保險契
    約，該契約仍應有效，而危險事故業已發生，基於保險契約之約定，乳癌屬於癌
    症之一種，依「瑞泰重大疾病終身健康保險附約」第二條約定，亦屬所謂「重大
    疾病」之一，故被告應就重大疾病部分依「重大疾病終身健康保險附約」約定給
    付原告一百萬元，並應就初次罹患癌症部分依「新防癌終身保險附約」約定給付
    原告六十萬元，合計為一百六十萬元，為此提起本件訴訟等語。
二、被告則以：依怡和醫院病歷內附原告八十八年三月二十九日超音波申請單上臨床
    主訴欄之記載可知，原告於投保前即已自知乳房有腫塊，然原告於投保時對被告
    之書面詢問「您是否曾經被診斷罹患癌症或罹患未能確定為惡性或良性之腫瘤」
    、「投保前過去一年內是否曾患下列疾病或有下列症狀？：：(6)乳房腫塊」等事
    項，均為「無」之告知。另觀要保書詢問事項第三小項「過去二年內是否曾因接
    受健康檢查有異常情形，而被建議接受其他檢查或治療」之詢問觀之，原告亦違
    反此詢問事項而有惡意投保之嫌。又被告於八十九年十一月十四日先向怡和醫院
    側查，得知原告曾在該院診療，嗣於同年十二月四日調得原告病歷，得知原告曾
    主訴乳房有腫塊，及由原告超音波檢查單之記載，可推知其已違反告知義務，經
    有權主管核定後，即由理賠小組游朝陽襄理於八十九十二月十五日代表公司以內
    線電話通知原告，表明解除系爭保險契約並拒賠之意旨，則本件契約應於該日發
    生解除之效力無誤。是系爭保險契約既已依法解除，被告自無給付保險金義務，
    原告之訴應為無理由等語置辯。
三、本件原告主張其於八十九年七月二十四日向被告投保系爭保險契約，嗣於同年九
    月十五日經馬偕紀念醫院醫師診斷罹患乳癌，並於同年十月十三日檢附相關證明
    文件向被告請求理賠，詎料被告竟於九十年元月五日寄出存證信函，以原告於投
    保前即知有子宮肌瘤，另於八十九年七月二十六日赴醫檢查診斷為左乳房腫塊一
    點五公分，而認原告於投保前述保險契約時，未為告知上述病歷，影響被告對危
    險之估計，依保險法第六十四條之規定及保單條款第七條之約定，解除前述保險
    契約，拒絕給付保險金一百六十萬元等情，業據其提出瑞泰人壽保險單影本、馬
    偕紀念醫院病理診斷報告影本、台北九六支局第一二一號郵局存證信函影本、宏
    恩醫院診斷證明書影本為證，且為被告所不爭執，自堪信為真實。
四、按訂立契約時，要保人對於保險人之書面詢問，應據實說明。要保人故意隱匿，
    或因過失遺漏，或為不實之說明，足以變更或減少保險人對於危險之估計者，保
    險人得解除契約；其危險發生後亦同。但要保人證明危險之發生未基於其說明或
    未說明之事實時，不在此限，保險法第六十四條第一、二項定有明文。又兩造簽
    訂之「新終身壽險」保單條款第七條、「重大疾病終身健康保險附約」保單條款
    第八條及「新防癌終身保險附約」保單條款第八條亦均有相同意旨之約定，此有
    上開保險契約之保單條款附卷可參。而本件被告就保險事故已經發生一節，並不
    爭執，僅辯稱原告違反告知義務，被告業已解除系爭保險契約等語。是本件首應
    審酌者為原告是否違反保險法第六十四條之規定及上開保單條款之約定？茲分述
    如下：
（一）經查，觀諸被告提出系爭保險契約之要保書第十四大項「主被保險人告知事項
      」第十小項「您是否曾經被診斷罹患癌症或罹患未能確定為惡性或良性之腫瘤
      」及第十一小項「投保前過去一年內是否曾患下列疾病或有下列症狀？：：
      (6)乳房腫塊」等詢問事項，可知必須原告曾經被診斷「罹患」癌症或罹患「未
      能確定」為惡性或良性之腫瘤，或投保前過去一年內曾患乳房腫塊等情事，而
      原告為「無」之告知時，方違反告知義務，應無疑義。次查，依證人即替原告
      做超音波檢查之醫師蔡偉民證稱：超音波申請單之下方為伊所填寫，內容為兩
      側乳房超音波顯示，沒有可見低回音腫塊、沒有乳管膨大、沒有週邊針刺狀的
      病灶、濃密的乳房組織，故結論是沒有發現乳房腫塊。但一般做完超音波檢查
      後，伊不會告訴病人檢查的結果，而是由申請的醫師再通盤的告訴病人等語（
      參本院九十年七月二日筆錄），及證人申請超音波檢查之醫師鄭貴麟證稱：原
      告是在八十八年三月二十九日當天做超音波檢查，超音波的部分是由蔡偉民做
      的，做完之後蔡醫師將檢查結果交給伊，伊即於當天告知原告結果，即沒有乳
      房腫塊的問題等語（參本院九十年十月十五日筆錄）觀之，足認不論原告在檢
      查之前是否懷疑有乳房腫塊之問題，但既經怡和醫院為超音波檢查，且經醫師
      告知並無乳房腫塊之問題，則顯然原告在該次檢查未被診斷罹患癌症或罹患未
      能確定為惡性或良性之腫瘤，且無任何乳房腫塊之問題。是原告就前開詢問事
      項答稱「無」，即無不實可言。何況，原告向被告投保之日期為八十九年七月
      二十四日，而上開超音波檢查之日期則為八十八年三月二十九日，姑且不論超
      音波實際檢查之結果為何，上開檢查日期既在原告投保一年又四個月以前，即
      非屬「投保前過去一年內」。因此，原告於八十九年七月二十四日投保系爭保
      險時，經詢問是否曾有上開情況，而為「無」之告知，並無違反保險法第六十
      四條之規定及前開保單條款之約定。
（二）再查，不論原告於投保前之八十八年三月二十九日為前揭超音波檢查之動機為
      何，但觀諸前開證人蔡偉民及鄭貴麟之證詞，原告並未因超音波檢查而發現有
      異常情形，已如前述，至原告於八十八年三月二十九日作超音波檢查前是否曾
      在其他醫院接受健康檢查發現有異常情形，而被建議接受其他檢查或治療，並
      未見被告舉證以實其說。被告雖稱：依超音波申請單上臨床主訴欄之記載可知
      ，原告於投保前即已自知乳房有腫塊等語，然證人鄭貴麟亦證稱：臨床主訴的
      部分所載意義為病人陳述開業醫師所作的理學檢查，告知可能有乳房腫塊。但
      因為超音波檢查必須要有原因，健保才會支付，而原告原來是以怪怪的理由來
      申請，好像是算命的說原告身體不好，但這個理由我們不同意，後來原告才自
      己說是開業醫師說可能有乳房腫塊，至理學檢查是我們用醫學的名詞來描述的
      等語（見本院九十年十月十五日筆錄），足認原告是在希望能做超音波檢查之
      情形下才為臨床主訴欄所載之陳述。且縱原告確於八十八年三月二十九日作超
      音波檢查前曾在其他醫院接受健康檢查發現有異常情形，而被建議接受其他檢
      查或治療，被告亦未證明原告係於何年何月何日接受開業醫師之體檢及該開業
      醫師體檢後有建議接受其他檢查，易言之，被告尚無法證明原告係於「過去二
      年內」曾因接受健康檢查有異常情形，而被建議接受其他檢查或治療。至原告
      雖於八十八年十二月六日赴醫檢查知有子宮肌瘤，但該子宮肌瘤與原告所罹患
      之乳癌並無因果關係，且確定對乳癌之發生不具任何影響，有宏恩醫院診斷證
      明書可憑，且為被告所不爭，依保險法第六十四條第二項但書之規定，被告亦
      不得以此為由解除保險契約。是以，被告主張原告就要保書第十四大項第三小
      項「過去二年內是否曾因接受健康檢查有異常情形，而被建議接受其他檢查或
      治療」之詢問時，為不實之陳述等語，尚不足採。
四、次按保險人應於要保人或被保險人交齊證明文件後，於約定期限內給付賠償金額
    。無約定期限者，應於接到通知後十五日內給付之。保險人因可歸責於自己之事
    由致未在前項規定期限內為給付者，應給付遲延利息年利一分，保險法第三十四
    條定有明文。依上所述，本件原告並無違反保險法第六十四條規定及前揭保單條
    款約定之告知義務，故被告自無權解除契約，系爭保險契約仍然有效。又「乳癌
    」保險事故之發生，屬「瑞泰重大疾病終身健康保險附約」第二條約定之「重大
    疾病」之一，被告就重大疾病部分應給付保險金一百萬元，並就初次罹患癌症部
    分依「新防癌終身保險附約」應給付保險金六十萬元等節，亦為被告所自認，因
    之，本件原告既於八十九年九月十五日經馬偕紀念醫院醫師診斷罹患乳癌，且於
    同年十月十三日檢附相關證明文件向被告請求理賠，而兩造並未約定給付期限，
    依上開規定，被告即應於十五日內給付保險金，然被告竟以前開理由而拒付，自
    屬可歸責於被告之事由。從而，原告請求被告給付保險金一百六十萬元及自九十
    年十一月一日起至清償日止，按年息百分之十計算之利息，為有理由，應予准許
    。
五、假執行之宣告：
    兩造陳明願供擔保請為宣告假執行或免為假執行，經核均與規定相符，爰分別酌
    定相當之擔保金額予以宣告。
六、因本案事證已臻明確，兩造其餘主張陳述及所提之證據，均毋庸再予審酌，附此
    敘明。
七、結論：
    本件原告之訴為有理由，依民事訴訟法第七十八條、第三百九十條第二項、第三
    百九十二條，判決如主文。
中      華      民      國     九十     年     十二     月    二十七    日
                                            民事第五庭法      官  林秀圓
右為正本係照原本作成
如對本判決上訴，須於判決送達後廿日內向本院提出上訴狀
中      華      民      國    九十      年     十二     月     二十七   日
                                                      法院書記官  林蓮女


司法院資訊處製作；財團法人民間司法改革基金會備份。
